【裁判字號】    94,訴,2070
【裁判日期】    950516
【裁判案由】    毒品危害防制條例
【裁判全文】
臺灣高雄地方法院刑事判決              94年度訴字第2070號
公  訴  人  臺灣高雄地方法院檢察署檢察官
被      告  丁○○
選任辯護人  柳聰賢律師
上列被告因違反毒品危害防制條例案件，經檢察官提起公訴（94
年度偵緝字第897 號），本院判決如下：
    主  文
丁○○共同販賣第二級毒品，處有期徒刑捌年；併科罰金新台幣
貳拾萬元，罰金如易服勞役，以罰金總額與陸個月之日數比例折
算。扣案第二級毒品甲基安非他命貳大包及壹小包（合計淨重壹
仟肆佰捌拾陸點柒壹公克）均沒收銷燬之。未扣案販賣第二級毒
品所得新台幣拾陸萬伍仟元，應與該姓名不詳之共犯連帶沒收
，如全部或一部不能沒收時，以其財產抵償之。
    事  實
一、丁○○前因違反麻醉藥品管理條例案件，經法院判處應執行
    有期徒刑10年確定（未構成累犯）。因甲○○（另案經臺灣
    高等法院高雄分院以92年度上訴字第909 號判處有期徒刑8
    年，嗣因上訴，再經最高法院以92年度台上字第5779號判決
    駁回上訴確定）於91年2 月間某日，受桃園地區綽號「小虎
    」之姓名年籍不詳之男子委託，代為尋覓第二級毒品甲基安
    非他命貨源，綽號「小虎」之男子並允諾事成之後將給予甲○○重量2 兩（約75公克）甲基安非他命為報酬，乃轉請丁○○代為引介。丁○○及另一姓名年籍不詳之成年男子，即
    共同基於販賣第二級毒品甲基安非他命營利之犯意聯絡，於
    同年月27日中午，與甲○○相約於高雄市○○路陳中和紀念
    公園洽談，並合意以新臺幣（下同）365,000 元之價格販賣
    1.5 公斤甲基安非他命予甲○○。甲○○即以電話告知綽號
    「小虎」之男子，「小虎」遂委由乙○○（另案經臺灣高等
    法院花蓮分院以94年度上更二字第61號判處有期徒刑4 年確
    定）攜帶365, 000元之現金，於翌日搭乘民營大客車南下，
    甲○○則於翌日6 時許，駕駛車牌號碼UI─2798號自用小客
    車，在國道一號高雄市○○路○○道附近，搭載受「小虎」
    之委託南下高雄取毒之乙○○，並於高雄市○○區○○路與
    福德三路口要求乙○○下車等候。由甲○○攜帶現金獨自前
    往陳中和紀念公園，將365,000 元現金交付予被告及該姓名
    年籍不詳之成年男子，並取得第二級毒品甲基安非他命二大
    包及一小包而完成交易。嗣再駕車至乙○○等候處，欲交付
    毒品並搭載乙○○至高雄火車站附近搭車返回桃園，惟於乙○○將上車之際，即遭調查人員當場查獲，並扣得第二級毒
    品安非他命2 大包及1 小包（驗餘合計淨重1486.71 公克，
    空包裝重25.47 公克），因而查知上情。
二、案經法務部調查局南部地區機動工作組及高雄市政府警察局
    小港分局報請臺灣高雄地方法院檢察署檢察官偵查起訴。
    理  由
壹、關於證據能力部分：
一、按被告以外之人於審判外之言詞或書面陳述，除法律有規定
    者外，不得作為證據，刑事訴訟法第159 條第1 項固有明文
    。惟同法第159 條之2 規定：「被告以外之人於檢察事務官
    、司法警察官或司法警察調查中所為之陳述，與審判中不符
    時，其先前之陳述具有較可信之特別情況，且為證明犯罪事
    實存否所必要者，得為證據。」。其立法旨趣無非係慮及傳
    聞證據未經當事人之反對詰問予以核實，原則上先予排除，
    然如與審判中之陳述有所不符時，倘其在檢察事務官、司法
    警察官或司法警察調查中所為之陳述較審判中之陳述更具有
    可信性之特別情況，且為證明犯罪事實之存否所必要者，為
    發見真實起見，乃規定被告以外之人此等陳述依法仍具有證
    據能力，而得採為證據。
二、證人甲○○於本院審理中之證述與調查局詢問時之供述內容
    有不一致之情形，然參以證人甲○○甫遭查獲即於當日（91
    年2 月28日14時15分），在法務部調查局南部地區機動工作
    組製作筆錄，陳述本件販賣甲基安非他命經過情形，且被告
    並未在場，證人之陳述較為坦然，是其詢問筆錄依法雖屬傳
    聞證據，原不具證據能力，然審酌該言詞陳述作成時之外部
    情況並無不當，自具有特別可信性。且衡諸毒品交易過程多
    屬隱密，未敢公然為之，被告所涉販賣毒品之事實，除與其
    共同販賣之姓名年籍不詳之成年男子外，證人為直接見聞之
    人，從而若欲判斷被告是否成立犯罪，實有引用證人上開詢
    問中供述之必要性。諸上揭說明，自得以卷附證人之詢問筆
    錄採為認定事實之依據。
三、復被告以外之人於偵查中向檢察官所為之陳述，除顯有不可
    信之情況者外，得為證據，同法第159 條之1 第2 項亦有明
    文。此因檢察官與法官同為司法官署，且檢察官代表國家偵
    查犯罪，依法有訊問被告、證人及鑑定人之權力，依法亦對
    被告有利不利之情形均應注意，是以，被告以外之人前於偵
    查中已具結而為陳述，除顯有不可信之情況外，該證人於偵
    查中之陳述，自得作為證據。經查，證人甲○○於94年6 月
    1 日偵查中所為陳述，係被告以外之人於審判外之言詞陳述
    ，原不具證據能力，惟證人於偵查中向檢察官所為之陳述，
    業經證人依法具結，本院審酌其陳述時之外在環境及陳述內
    容與其先前所述互核相符，並無顯不可信之情況，揆諸上開
    說明，應認證人甲○○於偵查中向檢察官所為之陳述，得為
    證據，具有證據能力。
四、復按被告以外之人於審判外之言詞或書面陳述，除法律有規
    定者外，不得作為證據，刑事訴訟法第159 條第1 項定有明
    文；被告以外之人於審判外之陳述，雖不符同法第159 條之
    1 至159 條之4 之規定，而經當事人於審判程序同意作為證
    據，法院審酌該言詞陳述或書面陳述作成時之情況，認為適
    當者，亦得為證據。當事人、代理人或辯護人於法院調查證
    據時，知有第159 條第1 項不得為證據之情形，而未於言詞
    辯論終結前聲明異議者，視為有前項之同意，同法第159 條
    之5 第2 項亦有明文。查本院卷內法務部調查局就扣案之甲
    基安非他命鑑定後出具之檢驗通知書，被告、辯護人及檢察
    官於法院調查證據時，均知有第159 條第1 項不得為證據之
    情形，而未於言詞辯論終結前聲明異議，本院審酌上開鑑定
    通知書，係法務部調查局本於專業之方法進行鑑驗，其作成
    過程並無不適當之情形，依上開說明，應視為有前項之同意
    而有證據能力。
五、再按有共犯關係之各被告，無論合併起訴或分別起訴，其間
    各別被告及犯罪事實仍獨立存在，故其中部分被告對其他有
    共犯關係被告之案件而言，為被告以外之第三人，本質上屬
    於證人，此觀刑事訴訟法第287 條之2 規定「法院就被告本
    人之案件調查共同被告時，該共同被告準用有關人證之規定
    」自明。準此，證人於有共犯關係被告之案件中，雖曾具結
    陳述，但結證之對象為該案件之被告，並不及於其他有共犯
    關係之被告（最高法院95年台上字第392 號判決意旨參照）
    。本案證人丙○○、戊○○雖曾於甲○○、乙○○所涉毒品
    案件中具結陳述，但結證之對象為該案件之被告甲○○、乙○○，其在該案具結之效力，並不及於本件被告，且辯護人
    亦不同意上開陳述作為被告之證據（見本院卷第131 頁），
    故渠二人於另案所為陳述，對
    本件被告而言，尚不得作為本案之證據。
貳、實體部分
一、訊據被告否認有何販賣第二級毒品之犯行，辯稱：不認識甲○○及乙○○，當時伊因案通緝，不知道甲○○為何指認伊
    云云。惟查：
  (一)證人甲○○於91年2 月28日，在法務部調查局南部地區機動
    工作組接受調查時證稱：桃園買主綽號「小虎」之男子向伊
    表示要買安非他命，伊乃向友人綽號「小胖」之丁○○詢問
    貨源，經其表示有之後，於91年2 月27日中午南下與其約於
    高雄市○○路陳中和紀念公園見面，經其介紹與一姓名年籍
    不詳之成年男子接洽，合意以365,000 元價格購買1.5 公斤
    安非他命。嗣再以電話告知「小虎」，「小虎」即派綽號「
    大頭」（即乙○○）搭車南下，伊則前往賓館投宿等候交易
    ，當晚「大頭」以電話聯絡其將南下，次日清晨約4 、5 時
    ，「大頭」到達中正交流道口，伊即以電話聯繫上開毒品交
    易之男子，約妥於上開陳中和紀念公園進行交易。伊駕車前
    去接「大頭」，車上「大頭」將價款365,000 元交伊，並於
    福安街與福德路口下車等候，由伊一人前往約定地點與丁○○及販賣毒品之男子進行毒品及價金之交付，毒品為安非他
    2 包，K 他命1 小包，伊即駕車去接「大頭」並交付毒品；
    伊與丁○○係雲林同鄉舊識，與他並無私人恩怨等語；此外
    ，證人並當場指認被告前科檔案相片證實被告確有參與本件
    毒品之買賣無誤（詳91年偵4456號第2 -4頁詢問筆錄）。證
    人就本件毒品交易之過程，敘述詳盡，且參以其與被告確均
    為雲林縣人，並於毒品交易後即遭查獲並指認，證人之指認
    確有所憑籍而屬客觀可信。此外，證人涉及意圖營利販入第
    二級毒品之犯行，亦經判處有期徒刑8 年確定，有臺灣高等
    法院高雄分院92年度上訴字第909 號刑事判決、最高法院92
    年度台上字第5779號判決在卷可稽。證人雖於本院審理時改
    稱：是綽號「飛仔」交付毒品，與被告無關，不認識被告，
    逮捕後調查局人員拿被告照片要我指認，說他是丁○○等語
    ；惟證人於調查、偵訊中雙字未提「飛仔」之人，已與常情
    有違，且於本院證述：因時間已久，有無與被告以手機聯絡
    已忘了等語，足認其所為不認識被告等語，並非事實，復證
    人之指認被告過程確屬客觀可信，已如上述，是證人於本院
    所述，無非迴護被告之詞，全無可採。
  (二)證人乙○○亦於本院證稱：伊綽號「大頭」，91年2 月28日
    淩晨30分自台北搭巴士南下在高雄與甲○○會合，是桃園友
    人綽號「黑仔」要伊交錢給甲○○，是第一次見面，甲○○
    開車載伊，錢即交給甲○○，至一地方甲○○要伊下車等候
    ，其去拿安非他命，等候時間沒有很久，俟遭查獲，伊才知
    安非他命已放在手提袋內，甲○○不會告訴伊毒品向何人所
    買等語，核與證人甲○○證述購買毒品之情節相符。足證甲○○上開所證購買毒品之情節非虛，且甲○○迄至94年6 月
    1 日偵查時仍為同上之證述，及自承與被告為雲林同鄉，沒
    有仇恨，亦無金錢糾紛，復再度指認被告照片，證實被告參
    與販賣毒品（94偵緝897 號第72-75 頁）。足證被告所辯，
    不認識甲○○，未為本件販賣毒品犯行乙節，並不足採。
  (三)證人丙○○於本院證稱：伊開車載調查員執行任務，有見到
    甲○○及被告在陳中和紀念公園會面談話，因在車上有看到
    被告之口卡照片，故而認得，距離6 、70公尺，不知談話內
    容等語（詳本院卷95年5 月2 日審判筆錄第2-4 頁）。證人
    戊○○亦證稱：本件係經過長期執行通訊監察及行動跟監守
    候，91年2 月27日發現甲○○自雲林出發往高雄移動，研判
    係要作毒品交易；交易當日跟監情形是甲○○與乙○○已分
    開，因而分組守候，伊係跟著甲○○與丁○○，其二人在陳
    中和紀念公園等，貨主約清晨6 點開車過來，停放甲○○車
    後，被告與貨主拿1 包東西一起走近甲○○車子駕駛座門，
    甲○○即上車，被告與貨主即將毒品丟進甲○○車內，甲○○有交付1 包東西，可能是現金，但交給何人，現在印象不
    確定，當時因人力不足，就將重點置於毒品，因此來不及逮
    捕被告；被告本身前即經過偵查，故知其身分等語（詳本院
    卷95年5 月2 日審判筆錄第8-15頁）。足證被告係經甲○○
    詢問毒品貨源，為此出面介紹姓名年籍不詳之男子與甲○○
    洽談買賣毒品相關事宜，並於交易時實際在場及共同交付毒
    品予甲○○，是被告係基於賣方之地位，完成毒品交易，被
    告與該姓名年籍不詳之男子（即毒品貨主），顯係基於共同
    販賣甲基安非他命之犯意聯絡甚明。
  (四)辯護人雖稱(1)證人甲○○在調查、偵、審中之供述係為圖邀
    證人保護法減免其刑之寬典，因而在調查員利益提示條件交
    換之下，受誘導而為虛偽供述，以牽引他人，分罪脫身；(2)
    甲○○因牙保禁藥經臺灣台南地方法院以93年度重訴緝字第
    4 號判處有期徒刑1 年，該案係甲○○於91年8 月6 日介紹
    鍾素蘭向張志成買受安非他命，足證甲○○本身即有安非他
    命貨源，不須丁○○介紹等語。惟(1)觀諸甲○○所提證人保
    護書影本（詳本院卷第134 頁），其上作證之案件欄僅載「
    毒品」，已難判斷確與本案有關，證人於本院亦稱其配合調
    查局查獲43公斤安非他命毒品成為秘密證人等語，其因本案
    所涉販賣第二級毒品部分，亦未因此而獲刑之減輕，是證人
    並無辯護人所稱因受證人保護法減免其刑之利誘，故為虛偽
    陳述情形存在，顯已明確。(2)再毒品交易具高度風險，為分
    散危險，毒品來源不同，本可想見，且居間媒介及意圖營利
    而販入，動機不同，行為態樣亦非一致；本案犯罪時間為91
    年2 月間，犯罪地為高雄市，上開牙保禁藥案件犯罪時間為
    91年6 月間，犯罪地則為台南縣，二者時、地不同，犯罪方
    式互異，自難以甲○○後犯牙保禁藥案件，執為其前不可能
    犯販賣毒品案之憑據。
  (五)被告與姓名年籍不詳之男子共同交付予甲○○之毒品，嗣於
    甲○○所駕車內查獲，經送鑑定，確屬第二級毒品甲基安非
    他命（合計淨重1486.71 公克，空包裝重25.47 公克，平均
    純度90.99 ％，純質淨重1352.76 公克），有法務部調查局
    91年3 月13日調科壹字第09123005160 號檢驗通知書附卷可
    查（詳91年偵字第10752 號影本卷第3 頁），是被告與該姓
    名年籍不詳之男子共同販賣之物，確屬第二級毒品，至為明
    確。
  (六)按甲基安非他命為政府嚴加取締之違禁物，取得不易，價格
    昂貴，凡從事販賣之不法勾當之人，苟非有暴利可圖，衡情
    應無甘冒被取締判處重刑之危險，無故從事販賣毒品工作，
    尤以本件姓名年籍不詳之男子（即貨主）為免身分暴露，尚
    經由被告擔任引介工作，而隱藏於後，是該姓名年籍不詳之
    男子應有營利之意圖至為明顯。再按二人以上共同實施犯罪
    之行為者，皆為正犯，刑法第28條規定甚明。所謂共同實施
    ，雖不以參與全部犯罪行為為限，要必分擔實施一部分，始
    得謂為共同正犯（最高法院46年台上字第1304號判例參照）
    。被告於本件毒品買賣過程，既參與賣方之聯絡及議價，並
    於交付價金及毒品時與賣方共同在場，顯已參與販賣毒品之
    構成要件行為，即難辭共犯之責，是應論以共同販賣甲基安
    非他命之正犯。
二、查甲基安非他命係毒品危害防制條例第2 條第2 項第2 款之
    第二級毒品，依法不得持有、運輸及販賣。核被告所為，係
    犯毒品危害防制條例第4 條2 項之販賣第二級毒品罪。被告
    與姓名年籍不詳之男子就所犯販賣第二級毒品罪，有犯意之
    聯絡及行為之分擔，均為共同正犯。被告販賣前後持有第二
    級毒品之低度行為，應為販賣之高度行為所吸收，不另論罪
    。爰審酌販賣行為乃煙毒禍害之源，被告應知毒品對國民身
    心健康戕害之鉅，竟不知潔身自愛，而與姓名年籍不詳之男
    子共同販賣第二級毒品，且數量非少，一旦流入市場，造成
    之危害，當非個人一己之生命、身體法益所可比擬，及其智
    識程度，犯後並未坦承犯行，態度非佳等一切情狀，量處如
    主文所示之刑，併科如主文所示之罰金20萬元，及諭知易服
    勞役之折算標準。扣案之第二級毒品甲基安非他命2 大包及
    1 小包（合計淨重1486.71 公克），係毒品危害防制條例第
    2 條第2 項第2 款所列之第二級毒品，應依同條例第18條第
    1 項前段規定宣告沒收並銷毀之，鑑驗耗用之甲基安非他命
    因已滅失，故不另為沒收銷燬之諭知。上開毒品之包裝袋（
    重25.47 公克），業經鑑定機關就之與內裝之甲基安非他命
    分別鑑析其重量，足見與扣案之甲基安非他命並無不可析離
    之關係，又雖係供被告販賣毒品所用，惟既已交付甲○○，
    已非被告所有，即無從依毒品危害防制條例第19條第1 項或
    刑法第38條第1 項第2 款宣告沒收。被告與該姓名年籍不詳
    之成年男子，因共同販賣第二級毒品所得財物365,000 元，
    基於共同正犯在犯意聯絡範圍內之犯罪行為，應由各共犯同
    負全部責任，是上開所得財物雖未經扣案，仍應依毒品危害
    防制條例第19條第1 項規定，併予宣告與該共犯連帶沒收，
    如全部或一部不能沒收時，以其財產抵償之。至扣案之K 他
    命1 包，因無證據證明係被告所販賣或轉讓，與本件被告販
    賣犯行無關，爰不另為沒收銷燬之諭知，併此敘明。
據上論斷，應依刑事訴訟法第299 條第1 項前段，毒品危害防制
條例第4 條第2 項、第18條第1 項前段、毒品危害防制條例第19
條第1 項，刑法第11條、第28條，判決如主文。
中    華    民    國    95    年    5    月    16  日
                    刑事第六庭  審判長法  官  黃建榮
                                      法  官  楊佩蓉
                                      法  官  李  蓓
以上正本證明與原本無異。
如不服本判決，應於收受送達後10日內向本院提出上訴書狀（應
附繕本）。
中    華    民    國    95    年    5     月    16    日
                                      書記官  何慧娟
附錄本案論罪科刑法條：
毒品危害防制條例第4 條製造、運輸、販賣第一級毒品者，處死
刑或無期徒刑；處無期徒刑者，得併科新臺幣1 千萬元以下罰金
。
製造、運輸、販賣第二級毒品者，處無期徒刑或7 年以上有期徒
刑，得併科新臺幣7 百萬元以下罰金。
製造、運輸、販賣第三級毒品者，處5 年以上有期徒刑，得併科
新臺幣5 百萬元以下罰金。
製造、運輸、販賣第四級毒品者，處3 年以上10年以下有期徒刑
，得併科新臺幣3 百萬元以下罰金。
製造、運輸、販賣專供製造或施用毒品之器具者，處1 年以上7
年以下有期徒刑，得併科新臺幣1 百萬元以下罰金。
前五項之未遂犯罰之。


司法院資訊處製作；財團法人民間司法改革基金會備份。
